【裁判字號】    96,訴,2576
【裁判日期】    970229
【裁判案由】    所得稅法
【裁判全文】
臺北高等行政法院判決
                                     96年度訴字第02576號
                              .
原      告  甲○○○
訴訟代理人  伍尚文（會計師）住臺北市○○路○ 段156 號10樓
                              .
被      告  財政部臺北市國稅局
代  表  人  凌忠嫄（局長）
訴訟代理人  乙○○
上列當事人間因所得稅法事件，原告不服財政部中華民國96年6
月29日台財訴字第09600209070 號訴願決定（案號：第00000000
號），提起行政訴訟。本院判決如下：
    主  文
訴願決定及原處分均撤銷。
訴訟費用由被告負擔。
    事  實
一、事實概要：
    原告係臺灣和德隆股份有限公司（下稱臺灣和德隆公司）之
    董事長，為事業負責人，即所得稅法第89條所稱之扣繳義務
    人，臺灣和德隆公司民國（下同）92年度給付國外營利事業
    日商和德隆股份有限公司（下稱日商和德隆公司）技術顧問
    服務費計新臺幣（下同）3,422,500 元，被告以其未依所得
    稅法第88條、第92條規定按給付總額扣繳稅款並申報扣繳憑
    單，經被告所屬大安分局於94年1 月9 日查獲，原告於查獲
    後始自行填載各類所得扣繳稅額繳款書補繳應扣未扣稅款68
    4,500 元並補申報扣繳憑單，乃依所得稅法第114 條第1 款
    規定處1 倍罰鍰684,500 元。原告不服，就罰鍰部分申請復
    查，經被告以96年4 月2 日財北國稅法字第0960216248號復
    查決定書（下稱原處分）駁回，原告仍不服，提起訴願遭駁
    回後，遂提起本件行政訴訟。
二、兩造聲明：
  (一)原告聲明：
    1.訴願決定及原處分均撤銷。
    2.訴訟費用由被告負擔。
  (二)被告聲明：
    1.駁回原告之訴。
    2.訴訟費用由原告負擔。
三、兩造之爭點：
  (一)原告主張：
    1.按所得稅法第3 條規定：「營利事業之總機構在中華民國
      境外，而有『中華民國來源所得』者，應就其中華民國境
      內之營利事業所得，依本法規定課徵營利事業所得稅。」
      由於總機構未在中華民國境內的營利事業，不適用結算申
      報的規定，所以有中華民國來源所得時，所得稅之課徵係
      採用就源扣繳方式。故本案應否辦理扣繳，視該筆所得是
      否為「中華民國來源所得」而定。所謂「中華民國來源所
      得」，其規定在所得稅第8 條，共有11款，本案技術顧問
      勞務應屬所得稅法第8 條第3 款之中華民國境內提供勞務
      之報酬，因此本案爭點在於該筆勞務報酬是否為中華民國
      「境內」所提供，以作為是否扣繳之認定基礎。參照財政
      部65年8 月30日台財稅第35817 號函釋、66年2 月22日台
      財稅第31196 號函釋，以及68 年3 月30日台財稅第36034
      號函釋等規定即知，只要勞務提供地在境外即不屬扣繳範
      圍。
    2.臺灣和德隆公司既認非屬扣繳範圍，何以後來又自行繳納
      稅款及補報扣繳？茲將過程說明如下：
      (1)被告所屬大安分局於95年1 月9 日發文詢問臺灣和德隆
        公司支付該筆技術顧問費之過程，臺灣和德隆公司於95
        年1 月27日回覆被告所屬大安分局，並提出該筆勞務支
        出非在境內提供，無須辦理扣繳之說明。
      (2)被告所屬大安分局承辦人員以電話通知認為該項支出之
        勞務提供地雖非在境內提供，但係「在我國境內使用」
        ，因此應辦理扣繳，臺灣和德隆公司認為此項觀點有誤
        ，遂於95年2 月10日回覆被告所屬大安分局，並提出書
        面說明。
      (3)被告所屬大安分局又再以電話通知，表示此筆支出雖不
        屬所得稅法第8 條第3 款的境內提供勞務所得，但屬所
        得稅法第8 條第11款在中華民國境內取得之其它收益，
        故應辦理扣繳，並提供財政部90年11月9 日台財稅第09
        00456683號函關於支付國外「場地租賃、設備使用費、
        行政管理費、軟體研究費用」應辦扣繳之規定。臺灣和
        德隆公司認為該解釋令與臺灣和德隆公司情況不同，且
        該函釋並未編入彙編，故於95年2 月13日再提出說明。
      (4)經上述說明後，被告所屬大安分局承辦人員仍以電話告
        知臺灣和德隆公司，勸公司還是自動報繳，否則將加處
        1 倍罰鍰。因此，臺灣和德隆公司恐於若再爭執，非但
        扣繳稅款要補繳，還要加處1 倍罰鍰，為避免損失擴大
        及日後興訟的奔波，便決定採納建議繳納稅款，未料於
        繳納稅款後詢問如何補辦扣繳，該承辦人員竟表示：「
        會不會加處罰鍰非他所能決定，現在申報仍可能會受罰
        。」此語與勸說臺灣和德隆公司補繳稅款，否則將加處
        1 倍罰鍰時完全不同。若被告未曾表示：「自行繳納、
        免予處分」，原告絕對不會選擇自行繳納稅款一途，因
        為不論自繳或是被告責令期限開單責繳，都要加處1 倍
        罰鍰，原告之所以會自行繳納，係出於對被告的信任與
        避免擴大損失及興訟造成徵納雙方的困擾下所做的決定
        。
    3.所謂勞務所得，係指該勞務在中華民國境內提供始屬扣繳
      範圍，臺灣和德隆公司支付顧問諮詢報酬予日商和德隆公
      司，日商和德隆公司所提供相關諮詢服務工作，皆係在中
      華民國境外完成，其所有工作人員皆不須來臺工作，並不
      符合所得稅法第8 條第3 款之規定，應不屬於中華民國境
      內來源所得，亦非屬扣繳範圍。所得稅法第8 條第11款規
      定：「在中華民國境內取得之其他收益。」乃指不屬於前
      10款各種所得。換言之，若屬所得稅法第8 條第1 款至第
      10款之所得，即非屬第11款之所得，此有最高行政法院95
      年度判字第1254號判決供參。對於勞務報酬之定義所得稅
      法並無規定，就字面解釋應為提供勞務所獲取之報酬即為
      勞務報酬。另外，加值型及非加值型營業稅法第3 條規定
      ：「提供勞務予他人，或提供貨物與他人使用、收益，以
      取得代價者，為銷售勞務。」日商和德隆公司提供技術支
      援及顧問服務即為提供勞務與他人使用、收益，以取得之
      代價。因此，本件系爭技術顧問服務費歸屬於第3 款之勞
      務所得，並無爭議，又既為第3 款所規範之勞務所得，即
      不屬於第11款其它所得。
    4.財政部訴願決定書略謂：「所謂『中華民國來源所得』係
      指取自中華民國之所得。」此為訴願駁回之主要理由，然
      查遍所得稅法、所得稅法施行細則等規定，並無「所謂『
      中華民國來源所得』係指取自中華民國之所得」的說法或
      規定，僅有所得稅法第8 條將中華民國來源所得分為11款
      之規定。另外，勞務所得應否課稅係以勞務提供地為依據
      ，至於是否取自境內還是境外皆在所不問，茲分四種情況
      說明如下：勞務提供地及所得給付皆在境內者，則應課稅
      ；勞務提供地在境內，但所得給付取自境外，亦應課稅；
      勞務提供地在境外，但所得給付取自境內，則不應課稅；
      勞務提供地在境外，所得給付取自境外，亦不應課稅。因
      此，財政部訴願決定書所述：「所謂『中華民國來源所得
      』係指取自中華民國之所得。」完全與現行法律規定不符
      ，舉例說明：一位外國人在臺工作，即使薪資是由國外公
      司支付，亦屬中華民國來源所得，需繳納我國所得稅，又
      如我國向美購買軍購，那麼軍購支出取自中華民國，但並
      不需要扣繳，其理至明，故訴願決定書所述：「所謂『中
      華民國來源所得』係指取自中華民國之所得。」完全為個
      案咨意解釋自行造法之論述，違反租稅法定主義。
    5.財政部訴願決定書認為日商和德隆公司提供勞務，由於使
      用地在中華民國境內，所以與原告主張三個解釋函情況不
      同，不可沿用。財政部65年8 月30日台財稅第35817 號函
      釋，給付國外之外銷佣金，國內廠商因國外勞務而獲得銷
      貨，該勞務怎麼會不是供境內使用？財政部66年2 月22日
      台財稅第31196 號函釋，委託國外律師幫國內廠商在國外
      執行業務之報酬，國內廠商因而獲致國外律師的勞務結果
      ，如何能稱為非供國內使用？財政部68年3 月30日台財稅
      第36034 號函釋，會計師與國外事務所互為會計師服務，
      即使所得給付者是國內事務，但因勞務提供地在國外，所
      以亦非我國來源之所得，此點又與財政部訴願決定書所稱
      取自中華民國之所得自相矛盾，很明顯的被告只是咨意要
      將本案之所得由所得稅法第8 條第3 款轉成所得稅法第8
      條第11款，且其前後解釋與法律本身自相矛盾。財政部目
      前有明確解釋屬所得稅法第8 條第11款之所得共有5 項，
      包括銀行信用狀開狀費、外商取得專利權賠償金、遠期外
      匯收益、遠期外匯收益規定之補充及給付國外承銷商發行
      費用，此5 項規定均與本件情形完全不相關，系爭技術顧
      問服務費不屬於所得稅法第8 條第11款之所得。
    6.原處分加處1 倍罰鍰適用法令之規定亦有違誤，依所得稅
      法第114 條規定：「扣繳義務人如有左列情事之一者，分
      別依各該款規定處罰：一、扣繳義務人未依第88條規定扣
      繳稅款者，除限期責令補繳應扣未扣或短扣之稅款及補報
      扣繳憑單外，並按應扣未扣或短扣之稅額處1 倍之罰鍰；
      其未於限期內補繳應扣未扣或短扣之稅款，或不按實補報
      扣繳憑單者，應按應扣未扣或短扣之稅額處3 倍之罰鍰。
      二、扣繳義務人已依本法扣繳稅款，而未依第92條規定之
      期限按實填報或填發扣繳憑單者，除限期責令補報或填發
      外，應按扣繳稅額處百分之二十之罰鍰。但最高不得超過
      22,500元，最低不得少於1,500 元…。」原告雖未在給付
      時扣繳，但在被告未「限期責令補繳」前，原告已自行補
      繳稅款及此段期間之利息。由於被告尚未通知限期補繳，
      故原告應適用所得稅法第114 條第2 款加處百分之二十之
      罰鍰，而非所得稅法第114 條第1 款應加處1 倍之罰鍰。
      至於被告所稱補繳日係在95年1 月9 日財北國稅大安綜所
      字第0950205552號函之後，非屬自動補報補繳一事，原告
      從未主張是自動補報補繳，而是同意被告說法才報繳，且
      此函並未有限期補繳之規定。所以，縱算要懲罰原告，被
      告既尚未通知限期補繳，則應以所得稅法第114 條第2 款
      規定作處分，而非以所得稅法第114 條第1 款規定作處分
      較為適當。
    7.財政部對此類跨國交易應作明確統一解釋，使人民充分瞭
      解稅捐稽徵機關之法律見解，但稅捐稽徵機關未有作為，
      導致發生是否扣繳之爭議。由相關法令規定來看，扣繳義
      務人已盡相當之注意，被告卻不論扣繳義務人有無違反扣
      繳義務之故意或過失，亦不問扣繳義務人是否具備「禁止
      錯誤」或「信賴保護」之要件，直接以未經公布之自行解
      釋稅法見解，逕對扣繳義務人處以鉅額罰鍰，實有違誤。
      日商和德隆公司在國外提供技術服務，被告必須排除此項
      服務不屬於所得稅法第8 條第3 款的勞務所得，才能主張
      適用所得稅法第8 條第11款之規定。被告主張系爭勞務屬
      於所得稅法第8 條第11款的理由為日商和德隆公司的技術
      服務與中華民國境內使用因素發生「連結關係」，而與原
      告主張財政部諸多解釋並未與中華民國境內連結者有所不
      同，關於此點原告提出反駁理由如下：被告主張勞務支出
      若與中華民國境內之使用因素發生「連結關係」即屬所得
      稅法第8 條第11款其它收益，而與所得稅法第8 條第3 款
      的勞務所得規定有所不同，其法律依據何在？遍查所得稅
      法、所得稅法施行細則及95年版所得稅法令彙編並無規定
      ，被告的說法係依據自己的邏輯推論，還是依據公眾所接
      受的習慣？亦或是因為個案而自行創造之解釋？對此，被
      告並未說明以「連結關係」作為區分依據之所在。被告所
      稱與境內使用產生連結，其所謂「連結」定義為何？被告
      認為財政部上開65年函釋之給付外銷佣金、66年函釋之給
      付國外律師費用，以及68年函釋之給付會計師在國外提供
      勞務之所得，其勞務提供地和使用地均在國外，未與國內
      產生連結。惟所得稅法對勞務是否屬於中華民國來源所得
      ，並未對「使用地」做規定而僅對「提供地」作規定，且
      給付外銷佣金使國內廠商獲得銷貨，給付國外律師及會計
      師費用，國內廠商必然會享受到國外律師及會計師的勞務
      結果，這樣不算是與中華民國境內使用有連結嗎？若是沒
      有連結那要怎麼區分？究竟何謂連結，財政部對此類跨國
      交易應作明確統一的解釋，使人民對於是否具扣繳義務能
      有所遵從。
  (二)被告主張：
    1.原告為臺灣和德隆公司之負責人，即所得稅法第89條所稱
      之扣繳義務人，臺灣和德隆公司92年度給付國外營利事業
      日商和德隆公司技術顧問服務費計3,422,500 元，依前揭
      法條規定，核屬所得稅法第8 條第11款所稱之在中華民國
      境內取得之其他收益，原告未依所得稅法第88條及第92條
      規定，於給付時扣繳稅款，被告所屬大安分局遂以95 年1
      月9 日財北國稅大安綜所字第0950205552號函請於95 年1
      月27日前查明回覆，嗣原告於95年2 月13日始自行填載各
      類所得扣繳稅額繳款書補繳應扣未扣稅款684,500 元並補
      申報扣繳憑單，被告所屬大安分局初查乃按應扣未扣稅款
      684,500 元處1 倍罰鍰684,500 元。
    2.原告取得日商和德隆公司在國外提供之技術服務在中華民
      國境內連結，透過電子郵件、網路遠端連線資訊供國內使
      用，使服務之提供乃為原告所使用，該使用及與中華民國
      境內之（使用）因素發生連結關係，應屬所得稅法第8 條
      第11款規定：「在中華民國境內取得之其他收益」，核屬
      國外業者之中華民國來源所得。中華民國來源所得，所得
      稅法第8 條設有11款規定，列舉各種所得之課徵範圍及認
      定標準。其中第11款規定：「在中華民國境內取得之其他
      收益」，乃指不屬於前10款各種所得，而在中華民國境內
      有所取得者而言。即以取得地是否在境內為準，以摡括前
      10 款各種所得以外之所得。
    3.臺灣和德隆公司與日商和德隆公司協議之內容，日本和德
      隆公司必須提供自動門感應器、停車場管理系統、銀髮族
      看護系統和空調系統之技術支援和銷售管理顧問在販賣、
      安裝、緊急處理及售後服務等給予臺灣和德隆公司，其性
      質應非單純勞務提供，是一種具有經濟價值之觀念或知識
      的交換，符合所得稅法第8 條11款「在中華民國境內取得
      之其他收益」之規定。原告為臺灣和德隆公司負責人，該
      公司係在中華民國境內經營之營利事業，於92年度給付國
      外日商和德隆公司技術顧問服務費。原告有無扣繳義務，
      實繫於臺灣和德隆公司給付之系爭金額，是否屬於國外日
      商和德隆公司之中華民國來源所得，如是，則應對之課徵
      營利事業所得稅，亦即臺灣和德隆公司於給付時，原告即
      負有扣繳稅款之義務。本件系爭款項皆由我國營利事業之
      臺灣和德隆公司於我國台新國際商業銀行匯款給付，有臺
      灣和德隆公司給付證明可稽（賣匯水單及合約書），對取
      得該款項之國外日商和德隆公司而言，其係取得中華民國
      來源所得。日商和德隆公司為在中華民國境內無固定營業
      場所及營業代理人之營利事業，其有中華民國來源所得應
      依法課徵所得稅，即按給付額扣取百分之二十稅款，是原
      告所稱顯係誤解，核無足取。
    4.原告主張本件依行為時有效之租稅法令規定，屬境外勞務
      之報酬，非屬中華民國來源所得，無財政部在稽徵實務上
      曾發布多項有關事業提供勞務解釋令，本案與上列解釋令
      意旨相同，應一併適用免扣繳。財政部65年8 月30日台財
      稅第35817 號函釋略以：「在我國境外提供勞務之外銷佣
      金非屬我國來源所得：國內營利事業支付給國外營利事業
      之外銷佣金，如其代我國營利事業推銷貨物之勞務係在我
      國境外提供，其佣金收入非屬我國來源所得，應不發生扣
      繳所得稅問題。」又財政部66年2 月22日台財稅第3119 6
      號函釋略以：「委託國外律師在國外辦理案件所給付之報
      酬，非屬中華民國來源所得。」財政部68年3 月30日台財
      稅第36034 號函釋略以：「會計師在國外提供勞務之所得
      非我國來源所得」等，均係指勞務提供地與使用地均在國
      外，未與國內產生連結與本件情況不同，自難予援用。另
      原告主張因被告所囑方式才補辦扣繳，應予免罰，查扣繳
      義務人未依限填報扣繳憑單，縱於法定報繳期限後因「任
      何因素」而自行填載各類所得扣繳稅額繳款書補繳應扣未
      扣稅款並補申報扣繳憑單，依首揭規定及函釋意旨，亦無
      稅捐稽徵法第48條之1 規定之適用。至財政部96年12月7
      日台財稅字第09604548020 號函釋略以：「外國醫藥研發
      服務事業接受國內生技醫藥業者之委託，在我國境外進行
      研究、試驗、測試等活動所收取之技術服務報酬，非屬中
      華民國來源所得」，係指生技醫藥業者委託進行研究、試
      驗、測試等安規性質之活動與本件技術支援及銷售管理顧
      問不同，自難予援用。原告主張，顯係誤解，洵無足採。
    理  由
一、原告起訴時，被告之代表人為許虞哲，嗣於訴訟中變更為凌
    忠嫄，茲據新任代表人具狀聲明承受訴訟，核無不合，應予
    准許。
二、按所得稅法第3 條第3 項規定：「營利事業之總機構在中華
    民國境外，而有中華民國來源所得者，應就其中華民國境內
    之營利事業所得，依本法規定課徵營利事業所得稅。」第8
    條第3 款、第6 款、第11款規定：「本法稱中華民國來源所
    得，係指左列各項所得：…三、在中華民國境內提供勞務之
    報酬。但非中華民國境內居住之個人，於一課稅年度內在中
    華民國境內居留合計不超過90天者，其自中華民國境外僱主
    所取得之勞務報酬不在此限。…六、專利權、商標權、著作
    權、秘密方法及各種特許權利，因在中華民國境內供他人使
    用所取得之權利金。…十一、在中華民國境內取得之其他收
    益。」（行為時）第88條第1 項第2 款規定：「納稅義務人
    有左列各類所得者，應由扣繳義務人於給付時，依規定之扣
    繳率或扣繳辦法，扣取稅款，並依第92條規定繳納之…二、
    機關、團體、事業或執行業務者所給付之薪資、利息、租金
    、佣金、權利金、競技、競賽或機會中獎之獎金或給與、退
    休金、資遣費、退職金、離職金、終身俸、非屬保險給付之
    養老金、執行業務者之報酬，及給付在中華民國境內無固定
    營業場所及營業代理人之國外營利事業之所得。」（行為時
    ）第89條第1 項第2 款規定：「前條各類所得稅款，其扣繳
    義務人及納稅義務人如左︰…二、薪資、利息、租金、佣金
    、權利金、執行業務報酬、競技、競賽或機會中獎獎金或給
    與，及在中華民國境內無固定營業場所或營業代理人之國外
    營利事業之所得，其扣繳義務人為機關、團體之責應扣繳單
    位主管、事業負責人及執行業務者；納稅義務人為取得所得
    者。」第92條第2 項規定：「非中華民國境內居住之個人，
    或在中華民國境內無固定營業場所之營利事業，有第88 條
    規定各類所得時，扣繳義務人應於代扣稅款之日起10日內，
    將所扣稅款向國庫繳清，並開具扣繳憑單，向該管稽徵機關
    申報核驗。」第114 條第1 款規定：「扣繳義務人如有左列
    情事之一者，分別依各該款規定處罰：一、扣繳義務人未依
    第88條規定扣繳稅款者，除限期責令補繳應扣未扣或短扣之
    稅款及補報扣繳憑單外，並按應扣未扣或短扣之稅額處1 倍
    之罰鍰；其未於限期內補繳應扣未扣或短扣之稅款，或不按
    實補報扣繳憑單者，應按應扣未扣或短扣之稅額處3 倍之罰
    鍰。」
三、日商和德隆公司之總事業機關在中華民國境外，其在中華民
    國境內無固定營業場所及營業代理人，臺灣和德隆公司於系
    爭年度給付日商和德隆公司技術顧問服務費3,422,500 元，
    而原告係臺灣和德隆公司之董事長，為事業負責人；日商和
    德隆公司為臺灣和德隆公司之股東，而由其代表人即原告當
    選為臺灣和德隆公司董事長等情，為兩造所不爭，並有合約
    書（原處分卷35頁）、匯款申請書（原處分卷第39頁）、商
    業發票（原處分卷第36頁）公司基本資料查詢明細（本院卷
    第65頁）足稽，為可確定之事實。
四、本件之爭執，在於臺灣和德隆公司於系爭年度給付日商和德
    隆公司之技術顧問服務費計3,422,500 元，是否屬中華民國
    來源所得？經查：
  (一)有關「中華民國來源所得」之判準法規範為所得稅法第8 條
    ，該條第1 至10款係依所得之種類屬性，分別定其「中華民
    國來源所得」，最後針對前10款所未規範之部分，以第11款
    予以後補式規範。因此，是否為「中華民國來源所得」，必
    須先按其收入類別屬性，依所得稅法第8 條前10款之規定判
    斷，倘該收入之類別屬性不符合前10款中之任何一款者，始
    可依第11款所定「在中華民國境內取得之其他所得」之標準
    ，以為判定，此乃法律體系上之當然解釋。
  (二)系爭技術顧問服務費之屬性，如為「勞務所得」者，則依所
    得稅法第8 條第3 款之規定，所稱「在中華民國境內提供勞
    務之報酬」，係以勞務提供地是否在我國境內為準，凡在我
    國境內提供勞務之報酬，均為中華民國來源所得。至於勞務
    報酬由何人支付或由何地支付，在所不問。且勞務或服務接
    受者（使用）之所在地、訂約地及付款時間、地點，均屬無
    涉。只要勞務之提供地不在中華民國境內，該筆收入即非「
    中華民國來源所得」。如系爭技術顧問服務費用之屬性定為
    「（知識）特許權利金所得」者，則依所得稅法第8 條第 6
    款之規定，以受領該無體財產權而使用之地點來決定其對應
    之報酬是否為「中華民國來源所得」，故即使無體財產權在
    國外提供，仍應認為是「中華民國來源所得」。
  (三)依匯款申請書（原處分卷第39頁）所載，可知原告於92年12
    月23日匯出系爭技術顧問服務費美金100,000 元（依當時匯
    率折合新臺幣為3,422,500 元）（原處分卷第65頁）予日商
    和德隆公司，日商和德隆公司後即開立商業發票，已如前述
    。參以臺灣和德隆公司與日商和德隆公司間91年10月25日簽
    訂之合約書（原處分卷35頁）約定：「臺灣和德隆公司必須
    支付自92年1 月至12月期間之技術支援費和管理顧問費給日
    商和德隆公司。日商和德隆公司必須提供自動門感應器、停
    車場管理系統、銀髮族看護系統和空調系統之技術支援和銷
    售管理顧問在販賣、安裝、緊急處理及售後服務等予臺灣和
    德隆公司。日商和德隆公司從日本透過技術文件資料、型錄
    和資訊（電子郵件、傳真、電話等）給予臺灣和德隆公司。
    此技術支援和管理顧問不包含產品的製造和設計。上述技術
    支援和管理顧問的費用是100,000 元美元，臺灣和德隆公司
    必須在92年12月31日之前透過電匯支付給日商和德隆公司。
    」及原告提出之被告提供技術諮詢服務之相關圖檔資料（原
    處分卷第32-57 頁），可知，臺灣和德隆公司銷售日商和德
    隆公司產製之商品予中華民國境內客戶，臺灣和德隆公司在
    販賣、安裝、緊急處理及售後服務等方面，由日商和德隆公
    司將技術文件資料、型錄和資訊，以電子郵件、傳真、電話
    等方式提供予臺灣和德隆公司，並由臺灣和德隆公司支付系
    爭技術顧問服務費予日商和德隆公司。
  (四)系爭技術顧問服務，係以寄生於技術專業者（日商和德隆公
    司）之形式存在，必須經由日商和德隆公司技術人員提供「
    人的勞務」之方式傳授予臺灣和德隆公司，日商和德隆公司
    所收取之報酬之計算，依上開合約書之內容，應為提供勞務
    之成本費用而已。此與權利金之支付，乃是按照使用所提供
    技術之使用次數、期間、生產量或其所使用之利益金額計算
    ，有所不同。再者，依上開合約書所載，本件亦非日商和德
    隆公司將所謂「秘密之專門技術」的真正移轉而取得給付時
    所取得權利金性質，而為日商和德隆公司提供「典型的諮詢
    活動」以取得報酬，雖然因此移轉專門技術，則其乃因為與
    諮詢服務連結而產生勞務之成果，屬於提供勞務之所得，不
    應歸類為權利金之範圍。按民法第490 條第1 項規定：「稱
    承攬者，謂當事人約定，一方為他方完成一定之工作，他方
    俟工作完成，給付報酬之契約。」依上所述，日商和德隆公
    司與臺灣和德隆公司間之法律關係，為承攬契約提供勞務之
    性質。是被告主張：系爭技術顧問服務性質非屬單純勞務提
    供，是一種具有經濟價值之觀念或知識的交換，符合所得稅
    法第8 條第11款「在中華民國境內取得之其他收益」之規定
    云云（本院卷第78頁），並非可採。
  (五)又被告固不否認日商和德隆公司在「國外」提供之技術顧問
    服務，透過電子郵件、網路遠端連線資訊供中華民國境內之
    臺灣和德隆公司使用，惟主張：系爭技術顧問服務與中華民
    國境內之「使用」因素發生連結關係，應屬所得稅法第8 條
    第11款「在中華民國境內取得之其他收益」云云（本院卷第
    50頁第四行以下）。按所得稅法第8 條第11款所指「在中華
    民國境內取得之其他收益」，係以取得（其他收益）地是否
    在我國境內為準；所謂其他收益，係指同法第8 條第1 款至
    第10款所定公司分配之股利、盈餘、勞務報酬、利息所得、
    租賃所得、權利金所得、財產交易所得、工商業等盈餘、競
    技及機會中獎所得等以外之所得而言。被告將所得稅法第8
    條第11款規定解為系爭技術顧問服務與中華民國境內「使用
    」因素發生連結關係，即為中華民國來源所得，亦與條文意
    旨有違，要非可採。
  (六)承上所述，系爭技術顧問服務費既屬勞務報酬性質，則自非
    勞務報酬以外之「其他收益」，又本件被告既不爭系爭技術
    顧問服務費之勞務提供地係在中華民國境外，則系爭技術顧
    問服務費非屬所得稅法所稱之中華民國來源所得。被告以系
    爭技術顧問服務費為「其他收益」而認為中華民國來源所得
    ，於法自有違誤。
五、從而，臺灣和德隆公司所給付予日商和德隆公司之系爭技術
    顧問服務費，並非中華民國來源所得，則臺灣和德隆公司之
    負責人即原告並無行為時所得稅法第88條、第92條之扣繳稅
    款義務，原告於臺灣和德隆公司給付時未按給付總額扣繳稅
    款並申報扣繳憑單，當不構成義務之違反。原處分以原告未
    依所得稅法第88條、所得稅法第92條規定按給付總額扣繳稅
    款684,500 元並申報扣繳憑單，處以1 倍罰鍰684,500 元，
    於法有違。
六、綜上所述，原處分認事用法均尚有違誤，訴願決定未予糾正
    ，亦有未合，原告訴請撤銷，為有理由，應予准許。
據上論結，本件原告之訴為有理由，爰依行政訴訟法第98條第1
項前段，判決如主文。
中    華    民    國    97    年    2    月     29    日
                    臺北高等行政法院第五庭
                              審判長法  官  張瓊文
                                    法  官  王碧芳
                                    法  官  胡方新
上為正本係照原本作成。
如不服本判決，應於送達後20日內，向本院提出上訴狀並表明上
訴理由，如於本判決宣示後送達前提起上訴者，應於判決送達後
20日內補提上訴理由書（須按他造人數附繕本）。
中    華    民    國    97    年    2    月     29    日
                                    書記官  黃玉鈴


司法院資訊處製作；財團法人民間司法改革基金會備份。
